臺灣雲林地方法院刑事判決
111年度金訴字第152號
公  訴  人  臺灣雲林地方檢察署檢察官
被      告  林志憲


上列被告因違反洗錢防制法等案件，經檢察官提起公訴（110年
度偵字第8217號），因被告於準備程序就被訴事實為有罪之陳述
，經本院合議庭裁定由受命法官獨任進行簡式審判程序，判決如
下：
　　主　　　文
林志憲幫助犯洗錢防制法第十四條第一項之一般洗錢罪，處有期
徒刑貳月，併科罰金新臺幣貳萬元，罰金如易服勞役，以新臺幣
壹仟元折算壹日。
    事實及理由
一、本案犯罪事實及證據，除下列事項應更正及補充外，餘均引
    用起訴書之記載（如附件）。
　㈠犯罪事實欄「13時52分」應更正為「14時15分」。
  ㈡犯罪事實欄「14時51分」應更正為「15時47分」。
  ㈢犯罪事實欄「480,000」應更正為「485,000」。
　㈣證據部分，應補充「彰化商業銀行斗六分行111年8月3日彰斗
    六字第111000306A號函暨函附彰化銀行個人網路銀行服務申
    請書」、「被告於本院準備及簡式審判程序時之自白」。
二、論罪科刑：
　㈠核被告所為，係犯刑法第30條第1項前段、第339條第1項之幫
    助詐欺取財罪及刑法第30條第1項前段、違反洗錢防制法第2
    條第2款而犯同法第14條第1項之幫助一般洗錢罪。
　㈡被告以提供金融帳戶網路銀行帳號及密碼之單一幫助行為，
    使詐欺集團成員得對告訴人簡美鳳施用詐術，並指示匯款至
    被告提供之金融帳戶，以遂行詐欺取財之犯行，並再將贓款
    轉匯至其他帳戶，達到掩飾犯罪所得本質之目的，係一行為
    觸犯幫助詐欺取財罪及幫助一般洗錢罪，為想像競合犯，應
    依刑法第55條前段規定，從一重論以幫助一般洗錢罪處斷。
  ㈢被告幫助他人犯前開之罪，依刑法第30條第2項規定，減輕其
    刑。
　㈣被告於審判中自白犯罪，依洗錢防制法第16條第2項規定，減
    輕其刑，並遞減之。
  ㈤爰以行為人之責任為基礎，審酌被告未能妥善保管自身金融
    帳戶資料，率爾聽從自稱「阿賢」之不詳人士指示前往申辦
    網路銀行帳號，並將網路銀行帳號及密碼交付給身分不詳之
    詐欺集團成員不法使用，使詐欺集團能充作向他人詐欺取財
    之工具、掩飾其犯罪所得之本質，非但助長社會詐欺財產犯
    罪之歪風，致無辜民眾受騙而受有財產上損害，造成執法機
    關不易查緝犯罪行為人之真實身分，更增加告訴人求償上之
    困難，亦擾亂金融交易往來秩序，本案告訴人受騙金額極高
    ，被告所為殊值非難。惟念及被告於本院審理時坦承犯行，
    態度尚可，且有與告訴人調解之意願，係因告訴人於調解時
    未到場而不成立，兼衡被告自陳高職畢業之智識程度，家庭
    成員及經濟狀況，平均月收入等一切情狀(本院卷78頁)，量
    處如主文所示之刑，並就罰金部分諭知易服勞役之折算標準
    。
三、沒收：
　　被告供稱未因提供上開金融帳戶資料而獲有利益，本案復無
    其他積極證據足認被告有犯罪所得，爰不宣告沒收。又本案
    並無證據證明被告實際取得告訴人受騙而轉帳至本案銀行帳
    戶之款項，自無庸依洗錢防制法第18條第1項前段規定沒收
    。
據上論斷，應依刑事訴訟法第273條之1第1項、第299條第1項前
段、第310條之2、第454條第2項，判決如主文。
本案經檢察官陳淑蓉提起公訴，檢察官黃煥軒到庭執行職務。
中　　華　　民　　國　　111 　年　　11　　月　　28　　日
                  刑事第五庭　法　官　陳靚蓉
以上正本證明與原本無異。
如不服本判決應於收受判決後 20 日內向本院提出上訴書狀，並
應敘述具體理由；其未敘述上訴理由者，應於上訴期間屆滿後
20 日內向本院補提理由書（均須按他造當事人之人數附繕本）
。「切勿逕送上級法院」。
                              書記官  陳玫燕
中　　華　　民　　國　　111 　年　　11　　月　　29　　日
附錄本案論罪科刑法條：
洗錢防制法第14條第1項
有第二條各款所列洗錢行為者，處七年以下有期徒刑，併科新臺
幣五百萬元以下罰金。 
中華民國刑法第30條第1項
幫助他人實行犯罪行為者，為幫助犯。雖他人不知幫助之情者，
亦同。 
中華民國刑法第339條第1項
意圖為自己或第三人不法之所有，以詐術使人將本人或第三人之
物交付者，處五年以下有期徒刑、拘役或科或併科五十萬元以下
罰金。 

【附件】：
臺灣雲林地方檢察署檢察官起訴書
                                     110年度偵字第8217號
　　被　　　告　林志憲　男　52歲（民國00年00月0日生）
　　　　　　　　　　　　住雲林縣○○鄉○○村○○00號
　　　　　　　　　　　　國民身分證統一編號：Z000000000號
上列被告因詐欺等案件，業經偵查終結，認應提起公訴，茲將犯
罪事實及證據並所犯法條分敘如下：
　　　　犯罪事實
一、林志憲可預見將金融帳戶交付他人使用，可能作為掩飾或隱匿
    他人實施詐欺犯罪所得財物之用，竟基於幫助詐欺取財及掩
    飾特定犯罪所得去向之不確定故意，於民國110年7月20日某
    時，在雲林縣斗六市彰化商業銀行斗六分行外，將其甫於同
    日申辦網路銀行之彰化商業銀行斗六分行帳號000000000000
    00號帳戶(下稱彰銀帳戶)之網路銀行帳號與密碼，交付綽號
    「阿賢」之姓名、年籍均不詳詐騙集團成員，以此方式幫助
    該詐騙集團詐欺取財及掩飾渠等因詐欺犯罪所得之財物。該
    詐騙集團之成員於取得被告之彰銀帳戶後，即意圖為自己不
    法之所有，共同基於詐欺取財及洗錢之犯意聯絡，旋於同日1
    1時許起，假冒屏東郵局及警方、檢察官，以電話向簡美鳳
    誆稱：伊涉嫌洗錢，為避免脫產，需依指示將款項匯至指定
    帳戶云云，致簡美鳳陷於錯誤，於110年7月22日13時52分、
    110年7月26日14時51分許，各匯款新臺幣(下同)480,000元
    、490,000元至林志憲之彰銀帳戶。嗣簡美鳳察覺有異報案
    ，始悉上情。
二、案經簡美鳳訴由雲林縣警察局斗六分局報告偵辦。
　　　　證據並所犯法條
一、證據清單及待證事實：
編號 證據名稱 待證事實 1 被告林志憲於警詢時及本署檢察事務官詢問時之供述 被告固坦承於其申辦彰化銀行網路銀行當日，在銀行外之某車上，提供其彰銀帳戶之網路銀行帳號、密碼予「阿賢」一情不諱，惟矢口否認有何犯行，辯稱：伊做工認識「阿賢」，見過幾次面、喝過幾次酒，「阿賢」說玩遊戲需要一個帳戶，一直跟伊說要辦，伊就辦了云云，惟衡諸常情，任何人均可至金融機構辦理金融帳戶使用，如無正當理由，實無借用他人網路銀行帳戶使用之理，而金融帳戶攸關個人財產權益之保障，其專有性甚高，除非本人或與本人親密關係者，難認有何理由可自由流通使用帳戶，縱有特殊情況偶需交付他人使用，亦必深入瞭解用途及合理性，始予提供；且詐騙集團使用他人帳戶作為匯入詐騙得款及洗錢之犯罪工具，經政府大力宣導，已為一般人眾所皆知之事，被告自難諉為不知，且被告與「阿賢」並非熟稔，並無理由提供帳戶等事實。 2 告訴人簡美鳳於警詢時之指訴 告訴人受騙於上開時間各匯款480,000元、490,000元至被告之彰銀帳戶之事實。 3 告訴人提供之合作金庫商業銀行匯款申請書代收入傳票2紙、被告之彰銀帳戶存摺存款帳號資料及交易明細查詢結果1份  4 彰化商業銀行斗六分行111年5月11日彰斗六字第110000191A號函 被告於110年7月20日辦理上開網路銀行及變更網銀密碼之事實。 
二、被告以幫助之意思，參與詐欺取財、一般洗錢等罪構成要件
    以外之行為，核被告所為，係犯刑法第339條第1項詐欺取財
    、洗錢防制法第14條第1項之一般洗錢等罪嫌，且為幫助犯
    ，請依同法第30條第2項規定按正犯之刑減輕之。被告以一行
    為觸犯二罪名，請依刑法第55條規定，論以想像競合犯，並
    從一重之幫助洗錢罪處斷。
三、依刑事訴訟法第251條第1項提起公訴。
　　此　致
臺灣雲林地方法院
中　　華　　民　　國　 111　　年　　7 　　月　　 8  　日
　　　　　　　　　　　　　　　檢　察　官　陳淑蓉
本件正本證明與原本無異
中　　華　　民　　國　 111　　年　　7 　　月　　12　　日
                              書  記  官  粘惠婷
附錄本案所犯法條全文
中華民國刑法第30條
（幫助犯及其處罰）
幫助他人實行犯罪行為者，為幫助犯。雖他人不知幫助之情者，
亦同。
幫助犯之處罰，得按正犯之刑減輕之。
中華民國刑法第339條
（普通詐欺罪）
意圖為自己或第三人不法之所有，以詐術使人將本人或第三人之
物交付者，處 5 年以下有期徒刑、拘役或科或併科 50 萬元以
下罰金。
以前項方法得財產上不法之利益或使第三人得之者，亦同。
前二項之未遂犯罰之。
洗錢防制法第14條
有第二條各款所列洗錢行為者，處 7 年以下有期徒刑，併科新
臺幣 5 百萬元以下罰金。
前項之未遂犯罰之。
前二項情形，不得科以超過其特定犯罪所定最重本刑之刑。